【裁判字號】    97,重訴,10
【裁判日期】    970416
【裁判案由】    損害賠償
【裁判全文】
臺灣高等法院臺中分院民事判決          97年度重訴字第10號
原      告  乙○○
                      （現於臺灣臺中監獄執行中）
被      告  甲○○
                      （現於臺灣臺中監獄）
上列當事人間因傷害案件，原告提起刑事附帶民事訴訟，請求侵
權行為損害賠償事件，經本院刑事庭裁定移送，本院於97年4月2
日言詞辯論終結，判決如下：
      主  文
被告應給付原告新臺幣壹拾萬元。
原告其餘之訴駁回。
訴訟費用由被告負擔七十分之一，餘由原告負擔。
      事實及理由
一、原告起訴主張：於民國（下同）96年l月22日上午10時31分
    許，被告在台中監獄信區中央台毆打伊，致伊受有頭部外傷
    、右側頭痛、腰椎第五節受傷等傷害，影響到行動能力及未
    來之謀生能力。因台中監獄無骨科，一星期後伊才送醫治療
    。雖刑事判決認定伊腰椎第五節受傷無法認定係被告所造成
    ，但攝影機沒有拍到被告毆打伊腰部之動作並不代表就沒發
    生，戒護人及現場十餘位受刑人均有目睹。伊並無出言辱罵
    被告，被告無精神方面之疾病，縱使有疾病亦不能任意動手
    傷害伊等語。併聲明：被告應給付新台幣（下同）700萬元
    。
二、被告則辯稱：伊確實有打原告，但並無傷害原告之腰部。因
    伊有精神疾病，原告出言罵伊是神經病，伊才出手打原告。
    原告請求之賠償金額太高，伊現在沒有能力可以賠償等語。
    聲明：駁回原告之訴。
三、經查，本件被告於96年l月22日上午10時31分許，趁其與原
    告及其他受刑人在臺灣臺中監獄信區中央臺集合時，突然以
    右拳朝原告右後腦猛烈揮擊四拳，致原告受有頭部外傷、右
    側頭痛、右耳道流血、耳鳴、頭暈等傷害，有台灣台中監獄
    疾病診斷証明書附調閱之台灣台中地方法院檢察署偵查卷足
    稽，復為被告所自認，且經臺灣臺中地方法院96年度易字第
    3106號處有期徒刑3月，如易科罰金以1000元折算l日在案，
    並經本院96年度上易字第2204號刑事判決駁回上訴確定，亦
    有調閱之上開刑事判決在卷可證，自堪認原告主張為真實。
四、至原告另指稱被告有攻擊其背部，致其受有第五腰椎陳舊性
    骨折、疑椎間盤突出合併神經根壓迫傷害等語，然經原法院
    刑事庭勘驗現場監視光碟，被告僅以右拳朝原告右後腦猛烈
    揮擊四拳，並未攻擊原告腰、背部等情，業據原法院刑事庭
    勘驗屬實，並有勘驗筆錄在卷可稽（見臺灣臺中地方法院96
    年度易字第3106號卷第45頁），則被告所受第五腰椎陳舊性
    骨折、疑椎間盤突出合併神經根壓迫等傷害，難認係被告所
    為，原告此部分主張即不足採信，據此傷害請求賠償，自難
    准許。而被告雖抗辯患有精神疾病等語，惟未就其免責之事
    由舉證以實其說，為不足採。
五、再按，不法侵害他人之身體、健康、名譽或自由者，被害人
    雖非財產上之損害，亦得請求賠償相當之金額，民法第195
    條第1項前段定有明文。又慰撫金之多寡是否相當，應依實
    際加害情形與被害人所受痛苦並斟酌雙方之身分、地位、資
    力與加害之程度及其他各種情形定之。經查：被告確有於上
    開時、地對原告為上述之侵權行為，致原告受有頭部之傷害
    ，已如前述，經核被告上揭之行為，顯係侵害原告之身體及
    健康，原告之精神、肉體自受有相當之痛苦，是原告依上開
    民法第195條第1項前段之規定，請求被告賠償其非財產上之
    損害，自屬有據。又原告係56年2月5日生，專科肄業，名下
    無財產，有一母一子一女，目前在監執行中；被告為69 年4
    月l9日出生，國中畢業，名下無財產，家中有父、母及二個
    哥哥，目前在監執行中，並無任何財產，有被告之財產總歸
    戶資料明細可按（見本院卷第27頁、31頁）。本院爰審酌兩
    造上述之身分、地位、經濟狀況、被告侵權行為之態樣，造
    成原告身心傷害所受之痛苦，及一般之社會觀念等情，認原
    告請求之精神慰撫金以10萬元為適當，逾此部分之請求，則
    無理由，不應准許。
六、綜上所述，原告本於侵權行為，請求被告給付10萬元，為有
    理由，應予准許，逾此部分之請求為無理由，應予駁回。又
    兩造其餘攻擊防禦方法及其他未經援用之證據，經斟酌認尚
    無礙於本院前述之認定，爰不一一論究。
七、據上論結，本件原告之訴為一部有理由，一部無理由，依民
    事訴訟法第79條，判決如主文。
中    華    民    國    97    年    4     月    16    日
                  民事第六庭    審判長法  官  袁再興
                                      法  官  陳賢慧
                                      法  官  吳惠郁
以上正本係照原本作成。
原告得上訴，被告不得上訴。
如對本判決上訴，須於收受判決送達後二十日內向本院提出上訴
書狀，其未表明上訴理由者，應於提出上訴後二十日內向本院提
出上訴理由書（須按他造人數附具繕本）。
上訴時應提出委任律師為訴訟代理人之委任狀。具有民事訴訟法
第四百六十六條之一第一項但書或第二項之情形為訴訟代理人者
，另應附具律師及格證書及釋明委任人與受任人有該條項所定關
係之釋明文書影本。
                                      書記官  江玉萍
中    華    民    國    97    年    4     月    17    日
                                                      Ａ


司法院資訊處製作；財團法人民間司法改革基金會備份。
